【裁判字號】    91,交聲更,30
【裁判日期】    920408
【裁判案由】    違反道路交通管理處罰條例聲明異議
【裁判全文】
臺灣士林地方法院交通事件裁定                    九十一年度交聲更字第三號
    原處分機關  交通部公路總局台北區監理所基隆監理站
    異  議  人  甲○○
    即受處分人
右列異議人即受處分人因違反道路交通管理處罰條例案件，對於交通部公路總局台北
區監理所基隆監理站於九十一年四月三十日所為之處分（原處分案號：基監字第裁四
二－ＡＢＸ八二九四一二號），聲明異議，經本院於九十一年六月二十八日以九十一
年度交聲字第六一三號裁定後，異議人不服提起抗告，經臺灣高等法院交通法庭於九
十一年十月二十一日以九十一年度交抗字第六三二號將原裁定撤銷，發回本院，本院
裁定如左：
        主  文
原處分撤銷。
甲○○汽車駕駛人轉彎時，不依號誌指示，處罰鍰貳佰元（即新臺幣陸佰元），並記
違規點數壹點。
        理  由
一、原處分意旨略以：異議人即受處分人甲○○於民國九十一年四月八日下午五時十
    分許，駕駛車號五Ｄ－七一五一號自小客車行經臺北市○○路、信義路口時，經
    警攔停舉發「紅燈左轉」之違規行為，爰依據道路交通管理處罰條例第五十三條
    、第六十三條第一項第三款之規定，裁處罰鍰新臺幣（下同）二千七百元，並記
    違規點數三點。
二、聲明異議意旨略以：異議人甲○○在前揭時間駕駛車號五Ｄ－七一五一號自小客
    車沿信義路由西往東方向行駛，行經信義路六段、松德路路口時，因遇綠燈先在
    該路口暫停欲左轉松德路，嗣其未等候該路口左轉專用號誌轉換為綠燈，因見對
    向（即西向）車道沒有車子後隨即左轉，但當時信義路東向車道之管制號誌仍為
    綠燈，而非紅燈，故其當時係未等候左轉專用號誌轉換為綠燈時即先行左轉，應
    非「紅燈左轉」，爰依法聲明異議等語。
三、按汽車駕駛人轉彎時，不依標誌、標線、號誌指示者，處二百元以下六百元以下
    罰鍰（折合新臺幣六百元以上一千八百元以下）；汽車駕駛人有同條例第四十八
    條之情形者，除依原條款處罰鍰外，並記違規點數一點，道路交通管理處罰條例
    第四十八條第一項第二款、第六十三條第一項第一款分別定有明文。
四、經查，證人乙○○已到庭證稱：「（提示臺北市警局ＡＢＸ八二九四一三號舉發
    通知單，你於九十一年四月八日是否遭警攔停舉發？）是。」、「（問：當天情
    形為何？）當天我是沿著信義路由西往東方向行駛，我要左轉松德路，信義路路
    口號誌是綠燈（直行綠燈），我便將車子開到信義路與松德路口等待左轉，後來
    才知道該路口還有左轉專用號誌，必須等左轉號誌轉換為綠燈時才可左轉，我們
    在左轉綠燈未亮起時，看見信義路西向車道沒有車時就已先行左轉。我後來到交
    通大隊七組申訴，才從紅燈左轉改成未依號誌行駛，當時我們確實有錯，不過應
    該不是闖紅燈而是未依號誌行駛。」、「（問：當時異議人所駕駛車輛是否在你
    後方？）是。他緊跟著我走，他應該也是未等到左轉專用號誌轉換成綠燈時就先
    行左轉，不過當時信義路東西向號誌應該還是綠燈而非紅燈。」等語（見本院九
    十二年一月六日訊問筆錄）。而證人即舉發員警丙○○○亦到庭證稱：「（問：
    當時異議人違規情形如何？）當時我站在松德路上，當時異議人左轉過來，我就
    吹哨制止，並攔停舉發。當時我看到信義路西向車道當時是綠燈，他們未等到信
    義路西向車道綠燈轉換為紅燈時，就已經左轉。」、「（問：當時信義路東向車
    道是否綠燈？）是。」、「（問：信義路西向是否四色管制燈號，除直行綠燈外
    ，還有左轉專用綠燈？）是。當信義路西向車道車號轉換為紅燈，東向車道左轉
    專用號誌才會轉換成綠燈，這時車輛方可左轉。」、「（問：當時異議人與乙○
    ○車輛是否未等到左轉專用號誌轉換成綠燈時就先行左轉？）是。」等語（見本
    院九十二年一月六日訊問筆錄）；核與異議人甲○○所述：當時伊是未等到左轉
    專用號誌轉換成綠燈時就先行左轉，但當時信義路東西向號誌應該還是綠燈而非
    紅燈等情相符，是異議人所辯上情應非無據，堪予採信。本件異議人駕駛上開車
    輛行經前揭路口欲左轉松德路時，未依燈光號誌之指示，等候左轉專用號誌轉換
    成綠燈，即逕自左轉進入松德路等情，業據證人乙○○、丙○○○分別證述在卷
    ，而異議人亦不否認其情，核其所為，應係違反道路交通管理處罰條例第四十八
    條第一項第二款「汽車駕駛人轉彎時，不依號誌指示」之規定，故其違規事實至
    為明確，應堪認定。次查，異議人既係駕駛上開車輛在前揭路口欲左轉松德路時
    ，未依號誌指示而逕自左轉，而非「紅燈左轉」，已如前述，故原處分機關認異
    議人係違反道路交通管理處罰條例第五十三條、第六十三條第一項第三款之規定
    ，自有違誤。是異議人所持之異議理由尚非無據，原處分既有上開瑕疵可指，洵
    屬不當，本院自應予以撤銷，另為適法之處罰。爰審酌異議人違規情節之輕重及
    其行為後之態度等情狀，依道路交通管理處罰條例第四十八條第一項第二款、第
    六十三條第一項第一款之規定，諭知如主文第二項所示之處罰。
五、據上論斷，應依道路交通管理處罰條例第八十七條第二項、道路交通案件處理辦
    法第二十條前段，裁定如主文。
中      華      民      國    九十二    年      四      月      八      日
                                    臺灣士林地方法院交通法庭
            法  官  陳  章  榮
右正本證明與原本無異。
如不服本裁定，應於裁定送達後五日內，向本院提出抗告狀。
                                        書記官  嚴  慧  萍
中      華      民      國    九十二    年      四      月     十四     日


司法院資訊處製作；財團法人民間司法改革基金會備份。
